臺灣高雄地方法院民事判決　　　　　　　100年度訴字第553號
原　　　告　王蘭心
　　　　　　戈本瓊
被　　　告　劉昆昇
上列當事人間因過失傷害案件，原告於刑事訴訟程序中提起附帶
民事訴訟請求損害賠償，經本院刑事庭裁定移送前來（99年度審
交簡附民字第235 號），本院於民國100 年4 月18日言詞辯論終
結，判決如下：
    主      文
被告應給付原告戈本瓊、王蘭心各新台幣貳萬元、貳拾玖萬柒仟
柒佰參拾肆元，及均自民國九十九年十一月二日起至清償日止按
年息百分之五計算之利息。
原告其餘之訴駁回。
訴訟費用由被告負擔百分之三十七，餘由原告負擔。
本判決關於原告勝訴部分得假執行。但被告如各以新台幣貳萬元
、貳拾玖萬柒仟柒佰參拾肆元為原告戈本瓊、王蘭心預供擔保，
得免為假執行。
原告其餘假執行之聲請駁回。
    事實及理由
一、被告經合法通知，未於言詞辯論期日到場，經核無民事訴訟
    法第386 條所列各款情事，爰依原告聲請，由其一造辯論而
    為判決。
二、原告主張：被告於民國98年10月16日晚間10時20分許，騎乘
    車號783-CZT 號重型機車，沿高雄市新興區○○○路由北往
    南方向直行，途經高雄市新興區○○○路39號前，疏未注意
    車前狀況，復未保持前、後車之安全距離，適原告戈本瓊騎
    乘車號ZOC-889 號重型機車搭載原告王蘭心，在同路段行駛
    於被告前方，遭被告自後追撞而人車倒地，戈本瓊因而受有
    右腳膝蓋及右腳腳背擦傷之傷害，王蘭心則受有右內踝骨折
    併踝關節韌帶聯合斷裂之傷害。戈本瓊因本件事故支出醫療
    費新台幣（下同）8,780 元，且因此精神上痛苦不堪，自得
    請求慰撫金291,220 元，合計30萬元。王蘭心因本件事故支
    出醫療費用94,518元，且因本件事故3 次住院接受手術，受
    有精神上痛苦至鉅，自得請求精神慰撫金405,482 元，合計
    50萬元。為此爰依侵權行為之法律關係，提起本件訴訟等語
    。並聲明：(一)被告應給付戈本瓊、王蘭心各30萬元、50萬元
    ，及均自起訴狀繕本送達翌日起至清償日止按年息5 ％計算
    之利息。(二)願供擔保請准宣告假執行。
三、被告未於言詞辯論期日到場，惟據其所提出書狀則以：原告
    應舉證證明所受損害範圍，其求償數額並應扣除已領取之保
    險理賠金，伊目前以擔任臨時工維生，每月收入僅6,000 元
    ，實無力賠償原告損失等語，資為抗辯。並聲明：(一)原告之
    訴及假執行之聲請均駁回。(二)如受不利判決，願供擔保請准
    宣告免為假執行。
四、原告主張之上開事實，業據其提出病歷摘要、診斷證明書、
    本院99年度交簡字第1050號刑事判決等件為證，並有該刑事
    卷宗附卷可稽，而被告經合法通知，既不於言詞辯論期日到
    庭爭執，復未能提出書狀以供本院斟酌，本院依調查證據之
    結果，因認原告之主張為真實。
五、按「因故意或過失，不法侵害他人之權利者，負損害賠償責
    任。」、又「不法侵害他人身體、健康、名譽、自由、信用
    、隱私、貞操或不法侵害其人格法益而情節重大者，被害人
    雖非財產上之損害，亦得請求賠償相當之金額。」民法第18
    4 條第1 項前段、第191 條之2 本文、第195 條第1 項分別
    定有明文。而慰撫金之賠償，應以人格權遭遇侵害，使精神
    受有痛苦為必要，且所謂相當金額，應以實際加害情形是否
    重大，及被害者之身分地位與加害人經濟狀況等關係定之，
    最高法院47年台上字第1221號、51年台上字第223 號亦著有
    判例意旨可資參照。本件原告既因被告之加害行為致傷，原
    告依據侵權行為之法則請求被告賠償，自屬有據。茲就原告
    請求被告賠償之各項損害是否准許，分述如次：
  (一)醫療費用部分：
    本件王蘭心因前開傷害已自付之醫療費用為94,518元乙節，
    此有高雄市立聯合醫院100 年1 月20日高市聯醫醫務字第10
    00000177號函附之醫療費用證明書附卷可稽（見本院卷第25
    0 頁），經核該等費用均為醫療所必須，自應准許。戈本瓊
    雖主張其因前開傷害已自付之醫療費用8,780 元云云，並提
    出醫療費用明細收據、診斷證明書等件為證（見本院卷第28
    -43 頁）。惟查，戈本瓊因本件事故所受之傷害為右腳膝蓋
    及右腳腳背擦傷，已如前述，是戈本瓊之受傷部位係在右腳
    ，且傷勢非屬嚴重，而觀之上開醫療費用明細及診斷證明書
    ，戈本瓊之就診時間（自99年4 月起至同年12月止）距本件
    事故發生後已相隔半年以上之久，就診科別或係胸腔外科，
    且就診病症為腰部、雙手食指及左中指扭挫傷等，均核與本
    件事故所致之傷勢無關連性，戈本瓊此部分之請求，自不應
    准許。
  (二)精神慰撫金部分：
    原告因被告之過失行為，戈本瓊受有右腳膝蓋及右腳腳背擦
    傷之傷害，王蘭心則受有右內踝骨折併踝關節韌帶聯合斷裂
    之傷害，已如前述，又王蘭心於98年10月16日因本件事故前
    往高雄市立聯合醫院住院就診3 次，住院期間分別為：自98
    年10月17日起至98年10月26日止；自98年12月16日起至98年
    12月24日止；自99年8 月18日起至99年8 月20日止，此有高
    雄市立聯合醫院上開函文在卷可參（見本院卷第68頁），則
    原告因此之傷勢就醫及住院治療，不僅身體受有疼痛，精神
    自應感痛苦，是原告請求非財產上之損害賠償，自屬有據。
    查戈本瓊係38年9 月6 日生之人，高中畢業，其名下有土地
    及房屋各1 筆；王蘭心係73年7 月19日生之人，大學畢業，
    名下並無任何不動產，而被告係74年6 月25日生之人，國中
    肄業，名下並無任何不動產，此為兩造所自陳，並有稅務電
    子閘門財產所得調件明細表等件附卷可參，爰審酌兩造教育
    程度、經濟狀況、社會地位、損害程度等一切情狀，認戈本
    瓊、王蘭心之請求各以2 萬元、25萬元較為適當，其逾此範
    圍外之請求尚為無理由。
  (三)綜上，戈本瓊、王蘭心得請求被告賠償之損害金額，總計各
    為2 萬元、344,518 元（計算式：王蘭心：94518+250000＝
    344518）。
六、末按「保險人依本法規定給付之保險金，視為加害人或被保
    險人損害賠償金額之一部分；加害人或被保險人受賠償請求
    時，得扣除之」，強制汽車責任保險法第30條定有明文。本
    件車禍發生後，王蘭心已依強制汽車責任保險法規定領取46
    ,784 元 之保險金，此為王蘭心所自陳在卷（見本院卷第25
    頁），準此，王蘭心自應從其可得向被告請求賠償之金額中
    予以扣除之，經依上開金額計算後，王蘭心於本件可得請求
    賠償之金額即為297,734 元（計算式：000000-00000＝2977
    34）。
七、綜上所述，本件原告依據侵權行為法律關係，請求被告應給
    付戈本瓊2 萬元、王蘭心297,734 元，及均自起訴狀繕本送
    達翌日即99年11月2 日起至清償日止，按年息5 ％計算之利
    息，洵屬正當，應予准許，其逾此部分之請求，為無理由，
    應予駁回。
八、兩造均陳明願供擔保，請准宣告假執行或免為假執行，本件
    主文第1 項係所命給付之金額未逾50萬元之判決，依民事訴
    訟法第389 條第1 項第5 款之規定，自應依職權宣告假執行
    ，並酌定免為假執行如主文所示之之擔保金額。至原告敗訴
    部分，其假執行之聲請，已失所附麗，應併予駁回。
九、結論：原告之訴為一部有理由、一部無理由，依民事訴訟法
    法第385 條第1 項前段、第79條、第389 條第1 項第5 款、
    第392 條，判決如主文。
中    華    民    國   100    年    4     月    29    日
                    民事鳳山分庭法  官  何悅芳
以上正本係照原本作成。
如對本判決上訴，須於判決送達後20日內向本院提出上訴狀。如
委任律師提起上訴者，應一併繳納上訴審裁判費。
中    華    民    國   100    年    4     月    29    日
                                書記官  陳俐嫺